【裁判字號】    99,交聲,12
【裁判日期】    990129
【裁判案由】    違反道路交通管理處罰條例聲明異議
【裁判全文】
臺灣雲林地方法院交通事件裁定          99年度交聲字第12號
移送機關即
原處分機關  交通部公路總局嘉義區監理所雲林監理站
異  議  人
即受處分人  甲○○
上列受處分人因違反道路交通管理處罰條例案件，對於交通部公
路總局嘉義區監理所雲林監理站於民國98年12月28日所為之雲監
裁字第裁72-KAJ069551裁決處分（舉發違反道路交通管理事件通
知單：雲林縣警察局98年12月25日雲警交字第KAJ069551 號），
聲明異議，本院裁定如下：
    主  文
原處分關於吊扣駕駛執照拾貳個月部分撤銷。
前項撤銷部分，吊扣甲○○普通小型車駕駛執照拾貳個月。
    理  由
一、原處分意旨略以：異議人即受處分人甲○○於民國98年12月
    25日晚上11時59分許，駕駛HD-1109 號自用小客車（下稱本
    案自小客車），行經雲林縣臺1 丁線大山電纜前，經雲林縣
    警察局交通警察隊警察攔檢盤查，當場測得其呼氣中酒精濃
    度達0.36MG/L，超過標準值0.25MG/L，因而製單舉發，嗣交
    通部公路總局嘉義區監理所雲林監理站（下稱原處分機關）
    以其違規事實屬實，依道路交通管理處罰條例第35條第1 項
    第1 款規定，裁處新臺幣（下同）19,500元，吊扣駕駛執照
    12 個月，並施以道安講習。
二、聲明異議意旨略以：異議人於98年12月25日晚上，因招待朋
    友至餐廳吃飯，其間喝了些許啤酒，於同日23時59分許，在
    雲林縣臺1 丁線大山電纜前，為雲林縣警察局交通隊警察隊
    員攔檢，經酒測器測得酒精濃度0.36毫克，已超過法定標準
    值，本人深感後悔，下次絕不敢再犯。異議人已於98年12月
    28日到案繳納罰鍰19,500元，惟吊扣本人駕駛執照12個月部
    分，因本人係以駕駛為業，駕駛執照係職業大客車，若無該
    駕照，本人全家及父母親生活將立即產生問題。又汽車駕駛
    人，駕駛汽車經測試檢定酒精濃度超過規定標準，吊扣其駕
    駛執照1 年，道路交通管理處罰條例第35條第1 項規定甚明
    。當然指吊扣其所駕駛汽車相應之駕駛執照，如吊扣其高一
    級之駕駛執照之效力，無異不當剝奪其高一級駕駛執照之法
    律上權益，而與道路交通管理處罰條例第68條規定之意旨相
    違，不當擴大吊扣駕駛執照之法律效力，違反「法律保留原
    則」及「比例原則」，侵害受處分人憲法所保障之工作權，
    在本案中職業大客車駕照即係本人平日工作所需，故請求撤
    銷原處分，將本人違規當時所駕車輛之小客車駕照予以吊扣
    即可，爰依法聲明異議。
三、按汽車駕駛人，駕駛汽車經測試檢定酒精濃度超過規定標準
    者，處新臺幣15,000元以上60,000以下罰鍰，並當場移置保
    管該汽車，及吊扣其駕駛執照1 年；汽車駕駛人，因違反本
    條例及道路交通管理處罰條例之規定，受吊銷駕駛執照處分
    時，吊銷其持有各級車類之駕駛執照。道路交通管理處罰條
    例第35條第1 項第1 款、第68條分別定有明文。而該條例94
    年12月14日修正、95年03月01日施行前之第68條原規定：「
    汽車駕駛人，因違反本條例及道路交通管理處罰條例之規定
    ，受吊扣或吊銷駕駛執照處分時，【吊扣】或【吊銷】其持
    有各級車類之駕駛執照。」其修正理由略為：「因舊法將違
    規駕駛人所持有各級車類之駕駛執照一併吊扣或吊銷失之過
    酷，影響人民工作及生活甚鉅，故將原條文中之『吊扣』等
    字刪除。」是依新舊法內容及修正理由觀之，如於修正後汽
    車駕駛人有受吊扣駕駛執照之處分時，僅應吊扣其違規時所
    駕車類之駕駛執照，不得再吊扣其持有其他車類之駕駛執照
    ，否則將造成同一違規或違法行為，因受處分人持有駕駛執
    照種類之不同，而異其處分之結果。況酒醉駕車行為係製造
    法所不容許之風險，以風險製造之立場觀之，並不因駕駛車
    輛種類之不同，而有所差別，但從風險實現之觀點而言，酒
    醉駕駛車類之不同，其對於交通安全衍生之實害結果也有所
    差異，如駕駛人駕駛低一級之車類違反本條例之規定時，不
    論其所造成之實害結果，而一律吊扣駕駛人所持有之各類駕
    照，亦有違相同事件相同處理，不同事件不同處理之平等原
    則。至於道路交通安全規則對於汽車駕駛執照之管理，因採
    取一人一照原則，領有高一級車類駕駛執照者，應換發駕駛
    執照，並得以駕駛較低級車類車輛，因而駕駛人不可能持有
    較低一級駕駛執照，致若處以吊扣較低一級駕駛執照時，因
    受處分人無法依道路交通管理事件統一裁罰基準及處理細則
    第67條、第69條之規定繳回較低一級駕駛執照，致恐有難以
    執行吊扣較低一級駕駛執照之情形發生。然此關於駕駛執照
    管理所衍生之執行困難部分，宜由修法解決，尚不得擴張解
    釋，於駕駛人無較低級駕駛執照可供吊扣時，即率爾吊扣駕
    駛人所領有之較高級駕駛執照，否則，無異吊扣駕駛人各級
    車類之駕駛執照。況駕駛人於小型車駕駛執照吊扣期間仍駕
    駛小型車者，除了處以罰鍰並當場禁止其駕駛外，並吊銷其
    駕駛執照，道路交通管理處罰條例第21條第1 項第5 款、第
    4 項規定甚明。是以，駕駛人持較高一級駕駛執照固得駕駛
    較低一級車類，然其小型車駕駛執照倘經吊扣，依上開規定
    同樣不得駕駛小型車，否則，將吊銷其各級車類之駕駛執照
    （同條例第68條規定參照）。從而，吊扣駕駛人小型車駕駛
    執照仍具有一定之規範作用存在，非僅有形式上或書面上之
    作用而已。
四、經查：
(一)、本案異議人僅就原處分所示吊扣駕駛執照部分聲明異議，另
    就罰緩及道路交通安全講習部分，未提出異議，此觀前述異
    議理由自明。是本件異議人之範圍僅為原處分所示吊扣駕駛
    執照部分，對於原處分關於罰緩及道安講習部分，本院無庸
    審酌，合先敘明。
(二)、異議人於前揭時地，因酒後駕駛本案自小客車，遭雲林縣警
    察局交通警察隊警察攔檢，測得其呼氣酒精濃度值為0.36MG
    /L，超過標準值0.25MG/L，以其違反道路交通管理處罰條例
    第35條第1 項第1 款之規定製單舉發，並由原處分機關以異
    議人違規事實明確，依上開規定於98年12月28日以雲監裁字
    第裁72-KAJ069551號裁決書，裁處異議人罰鍰19,500元，吊
    扣駕駛執照12個月，並施以道安講習等情，有雲林縣警察局
    98年12月25日雲警交字第KAJ069551 號舉發違反道路交通管
    理事件通知單、原處分機關上開裁決書各1 份在卷可稽，且
    為異議人所自承。
(三)、異議人前揭違規行為係發生於98年12月25日，自應依修正後
    之道路交通管理處罰條例第68條裁處，而修正後道路交通管
    理處罰條例第68條既將「吊扣」等字刪除，依前開說明，駕
    駛人受吊扣駕駛執照處分時，不再吊扣其持有各級車類之駕
    駛執照，故原處分機關於作成吊扣駕駛執照處分時，自應以
    其違規時所駕駛車類之駕駛執照為限，始符合法律修正理由
    。本件異議人於違規時既係駕駛自用小客車，業經認定如上
    ，揆諸上開說明，原處分機關依法僅能限制異議人駕駛自用
    小客車之權利，原處分機關未審酌及此，逕裁處吊扣其駕駛
    執照之處分，而吊扣其職業大客車駕駛執照，於法有違，難
    為本院所採。至公路機關因汽車駕駛人取得高一級車類之駕
    駛資格者，應換發駕駛執照，並准其駕駛較低級車類之車輛
    ，已領有職業大客車駕駛執照者，得駕駛小型車、輕型機器
    腳踏車之規定，致實務上僅逐級核給汽車駕駛執照1 張，持
    有職業大客車駕駛執照者，因已無持有小型車駕駛執照，致
    駕駛自用小型車違規而須吊扣普通小型車駕駛執照時，產生
    執行上無駕駛執照可供吊扣之困難。惟行政機關本應因應法
    令之變更而精進其行政執行成效，例如，依道路交通管理事
    件統一裁罰基準及處理細則第72條採行逕行登錄電腦註記吊
    扣小型車駕駛執照之方式，即可達防止異議人於吊扣期間再
    行駕駛小型車之目的，斷不得因執行技術層面之困難，而置
    修正理由於不顧，甚且逾越立法授權，再予指明。
五、綜上，本件異議為有理由，原處分機關於「吊扣駕駛執照12
    個月」之裁罰，尚欠明確，依其移送書所載，乃吊扣異議人
    之職業大客車駕駛執照，亦於法有違，自應由本院將原處分
    關於吊扣駕駛執照12個月部分撤銷，改諭知吊扣異議人之普
    通小型車駕駛執照12個月，以資適法。
六、依道路交通管理處罰條例第87條第2 項、道路交通案件處理
    辦法第20條前段，裁定如主文。
中    華    民    國    99    年    1     月    29    日
                    交通法庭    法  官  侯廷昌
以上正本證明與原本無異。
如不服本裁定，應於裁定送達後5 日內向本院提出抗告狀（須附
繕本）。
                                書記官  李達成
中    華    民    國    99    年    1     月    29    日

司法院資訊處製作；財團法人民間司法改革基金會備份。
